【裁判字號】    92,交上易,1243
【裁判日期】    920805
【裁判案由】    過失傷害
【裁判全文】
臺灣高等法院臺中分院刑事判決                九十二年度交上易字第一二四三號
    上  訴  人  臺灣台中地方法院檢察署檢察官
    被      告  甲○○
右上訴人因被告過失傷害案件，不服臺灣台中地方法院九十二年度交易字第五十五號
中華民國九十二年五月十五日第一審判決（起訴案號：臺灣台中地方法院檢察署九十
一年度偵字第三二六號），提起上訴，本院判決如左：
    主  文
原判決撤銷。
甲○○因過失傷害人，處拘役參拾日，如易科罰金，以參佰元折算壹日。
    事  實
一、甲○○於民國九十年七月三十一日晚上十一時二十五分許，駕駛車牌號碼ＰＺ－
    一三一一號自用小客車，沿台中縣梧棲鎮○○路由梧棲往龍井方向行駛，至港埠
    路中棲路交岔路口欲左轉之際，應注意汽車行駛時，駕駛人應注意車前狀況，並
    隨時採取必要之安全措施，依當時情形，路面無障礙，並非不能注意，竟疏未注
    意貿然左轉，致與陳吉所駕駛，沿港埠路由龍井往梧棲方向行駛，途經上址，
    疏未注意號誌已轉為直行紅燈、左轉專用燈號，又疏未注意遵守時速五十公里速
    率限制之規定，而以大約六、七十公里超速行駛又闖紅燈之ＮＮＭ－四三０號機
    車相撞，致陳吉身體受腹部鈍傷合併十二指腸、小腸破裂、兩側股骨骨折、右
    脛腓骨骨折、雙臂多處裂傷、頭部外傷等處之傷害。甲○○見肇事後，隨即報警
    ，並於警員到達現場時，陳述肇事經過自首犯罪，而接受裁判。
二、案經被害人陳吉訴由臺中縣警察局清水分局報請台灣台中地方法院檢察署檢察
    官偵查起訴。
    理  由
一、訊據被告甲○○（以下簡稱被告）固坦承於前揭時、地駕車肇事之事實，但矢口
    否認有何過失行為，辯稱：本件均係告訴人陳吉闖紅燈所致，伊並無過失云云
    。
二、經查：
 （一）本件告訴人陳吉警訊、偵查中坦承：車禍發生當時，車速約六、七十公里
       等語（見偵查卷第八、四十頁），而告訴人陳吉於警訊時確有為上開供述
       ，亦據證人即當時為其製作警訊筆錄之警員乙○○於本院調查時到庭證述在
       卷（見本院卷九十二年七月二十一日調查訊問筆錄），參諸卷附被告所駕駛
       上開車輛右前車門遭告訴人陳吉所騎乘機車撞擊後之照片（見偵查卷第十
       二、十三頁），被告車輛之車門凹痕嚴重，足認告訴人陳吉當時機車車速
       應甚快，則告訴人陳吉前開於警訊與偵查中所坦認：當時其機車車速約六
       、七十公里等情，自堪採認。而依卷附道路交通事故調查報告表上所載（見
       偵查卷第十頁），肇事地點之行車速限為五十公里，則告訴人陳吉駕駛機
       車途經肇事地點，應有超速行駛之情況，就此本件送請台灣省台中縣區車輛
       行車事故鑑定委員會鑑定結果，亦為相同之認定，有該鑑定委員會九十一年
       五月二十三日中縣鑑字第九一０一七０號函一份附卷可稽（見偵查卷第四十
       五頁）。告訴人陳吉嗣否認伊當時機車並未超速行駛云云，自不足採信。
 （二）又本件肇事地段為設有號誌管制交岔路口，當時應有一方當事人違反號誌指
       示行駛（即闖紅燈），雖被告與告訴人陳吉均稱當時均係依綠燈號誌行駛
       ，均無闖紅燈情事。然本件車禍之地點，係被告所駕駛之車輛，已左轉彎穿
       越過告訴人陳吉所行駛對向道路，大約有四、五個快車道後，始在告訴人
       陳吉所行駛機車慢車道靠近分隔島附近，與告訴人陳吉所騎乘機車發生
       碰撞，此為被告與告訴人陳吉所不爭執，復有上開道路交通事故調查報告
  表及肇事現場照片在卷可憑（見偵查卷三四頁）；另該路段平常上下班車流
       量很多，案發時間雖係晚上，車流量較少，但車輛仍多，且該路口很寬，車
       速蠻快等情，亦據證人乙○○於本院調查時證述無訛，則依上可知，上開肇
       事路口，平時車流量非少，且經過車輛速度甚快，倘當時被告左轉彎之燈號
       並非綠燈，衡情其所駕駛之車輛，焉有可能順利通過多數快車道後，始於慢
       車道分隔島附近與告訴人陳吉機車發生碰撞？參以被告、告訴人陳吉二
       人於偵查中，對於該路口號誌設置情形，被告稱：五個燈（即紅黃綠三個燈
       及左右轉專用燈）等語，告訴人陳吉則稱：三個燈（即紅黃綠三個，並無
       左右轉專用燈等詞（以上均見偵查卷第二十九、三十九頁），嗣經警查報該
       處應為雙向五個燈，顯見雙方對於該處號誌之陳述，亦以被告之陳述，始為
       正確。是綜合上述，本院認應以被告所稱：當時伊係左轉彎綠燈，並未闖紅
       燈等情，堪足採信。則告訴人陳吉當時亦應另有直行闖紅燈之行徑，亦堪
       認定。
 （三）另告訴人陳吉所騎乘之機車，雖有上開超速與闖紅燈行駛之情事，然按汽
       車行駛時，駕駛人應注意車前狀況，及兩車併行之間隔，並隨時採取必要之
       安全措施，道路交通安全規則第九十四條第三項定有明文。被告駕駛汽車自
       應注意上開規定，惟被告依當時情形，路面無障礙，並非不能注意，竟疏未
       注意貿然左轉，以致肇事，致告訴人陳吉受有事實欄所述之傷害，並有診
       斷證明書在卷足憑（見偵查卷第二十二頁），則被告自亦應負過失之責任，
       而被告之過失行為與告訴人陳吉之傷害間，具有相當因果關係。雖告訴人
       陳吉對於本件車禍之發生亦與有過失，且為肇事主因，惟此仍無解免於被
       告上開過失傷害之刑責。是被告上開所辯：其並無過失云云，應不足採信。
       本案事證明確，被告涉犯過失傷害犯行，堪以認定。
二、核被告所為，係犯刑法第二百八十四條第一項前段之過失傷害罪。又被告於肇事
    後，於有偵查犯罪職權之機關或個人發覺其犯罪前，即打電話報警，並於警員乙
    ○○到現場處理時，坦承其肇事等情，業據被告供明在卷，並經證人即警員乙○
    ○於本院調查時到庭證稱：我在巡邏時接獲值班勤務中心通知我去的，到現場後
    詢問後，被告承認他開車肇事，去之前不知何人肇事等語無誤（見本院卷九十二
    年七月二十一日調查訊問筆錄），則被告上開所為，顯合於刑法第六十二條自首
    之規定，應依法減輕其刑。原審判決以本案事證明確，對被告予以論罪科刑，固
    有相當見地，然原審對被告上開所為，未論以合於自首規定，並依法減輕其刑，
    自有未洽。次按量刑輕重係屬事實審法院得依職權自由裁量之事項，苟已斟酌刑
    法第五十七條各款所列情狀而未逾越法定刑度，不得遽指為違法（參最高法院七
    十二年度台上字第六六九六號、七十五年度台上字第七０三三號判例）；且在同
    一犯罪事實與情節，如別無其他加重或減輕之原因，下級審量定之刑，亦無過重
    或失輕之不當情形，則上級審法院對下級審法院之職權行使，原則上應予遵重（
    參最高法院八十五年度台上字第二四四六號裁判意旨）。是檢察官上訴意旨指摘
    原審對被告量刑過輕，自屬無據。然原審判決既有上開未依自首規定，對被告予
    以減輕其刑之可議之處，仍屬無可維持，自應由本院予以撤銷改判。爰審酌被告
    之過失程度、告訴人陳吉與有過失及所受傷勢、被告犯後迄未與被害人陳吉
    達成民事和解賠償，及其犯後態度等一切情狀，量處如主文第二項所示之刑，並
    諭知易科罰金之折算標準。
三、據上論斷，應依刑事訴訟法第三百六十九條第一項前段、第三百六十四條、第二
    百九十九條第一項前段，刑法第二百八十四條第一項前段、第六十二條前段、第
    四十一條第一項前段，罰金罰鍰提高標準條例第一條前段、第二條判決如主文。
本案經檢察官丙○○到庭執行職務。
中      華      民      國      九十二      年      八    月     五     日
                                    臺灣高等法院臺中分院刑事第八庭
                                          審判長法  官  羅  得  村
                                                法  官  劉  榮  服
                                                法  官  黃  文  進
右正本證明與原本無異。
本件不得上訴。
                                                書記官  許  麗  花
中      華      民      國      九十二   年       八      月     六     日
附錄論罪科刑條文：
刑法第二百八十四條第一項：
因過失傷害人者，處六月以下有期徒刑、拘役或五百元以下罰金，致重傷者，處一年
以下有期徒刑、拘役或五百元以下罰金。                                    Ｉ


司法院資訊處製作；財團法人民間司法改革基金會備份。
